【裁判字號】    86,上易,5415
【裁判日期】    890331
【裁判案由】    詐欺
【裁判全文】
臺灣高等法院刑事判決                          八十六年度上易字第五四一五號
    上  訴  人  臺灣臺北地方法院檢察署檢察官
    被      告  乙○○
右上訴人因被告詐欺案件，不服臺灣臺北地方法院八十六年度易字第二四四二號，中
華民國八十六年六月六日第一審判決（起訴案號：臺灣臺北地方法院檢察署八十六年
度偵字第六八０七號），提起上訴，本院判決如左：
    主  文
上訴駁回。
    理  由
一、公訴意旨略以：被告乙○○意圖為自己不法之所有，明知已無資力，竟隱藏該事
    實，於民國八十四年六月二十日在臺北市○○○路○段一三七號，向其所參加之
    互助會之會首甲○○標取新臺幣（下同）十五萬元之會款，並交付十四張之本票
    為據，於得款後即逃逸無蹤，所交付之本票均未獲兌現，甲○○始知受騙，而訴
    請偵辦，因認被告涉有刑法第三百三十九條第一項之詐欺罪嫌云云。
二、本案經本院審理結果，認第一審判決對被告為無罪之諭知，認事用法核無不當，
    應予維持，並引用第一審判決書記載之證據及理由。
三、檢察官上訴意旨略以：被告與告訴人原係同事，入會後即標取會款，因無法賴債
    才勉強繳三期會款，惟旋因不稱職而離職，即行賴帳，不提任何清償計劃，且其
    二弟死亡，有其兄嫂父母料理，被告並無法提出金錢去處，原審未待被告到庭即
    為無罪判決，有所未合云云。
四、按刑法第三百三十九條第一項詐欺罪之成立，以意圖為自己或第三人不法之所有
    ，以詐術使人將本人或第三人之物交付為要件，所謂以詐術使人交付，必須被詐
    欺人因其詐術而陷於錯誤，若其所用方法，不能認為詐術，亦不致使人陷於錯誤
    ，即不構成該罪，最高法院著有三十年上字第八一六號、四十六年台上字第二六
    ０號判例可資參照。
五、經查，被告參加告訴人所招集之互助會，該互助會係每會一萬元，自八十四年四
    月二十日起至八十五年十二月二十日止，每月二十日開標一次，底標為一千二百
    元，八十四年五月二十日得標者係以二千五百元標得，被告於同年六月二十日以
    二千八百元標得，嗣後得標者所標之利息多為二千四百元至三千元，至八十五年
    七月間甚至達五千元，有告訴人所提出之會單附偵查卷足稽，可見被告雖於第二
    次標會時即得標，標息尚非異於常情。次查，被告與告訴人原為同事，係因告訴
    人之友人不欲參加互助會後，始應告訴人之邀約入會，標取會款後，仍續繳三期
    會款等情，復據告訴人先後於偵查中、原審及本院訊問時指明。而被告係於八十
    四年七月間，因工作不力，與公司人員相處不愉快離職之事實，有證人胡鳳珠在
    偵訊中之證詞可憑，是被告於離職之初仍有按期繳納三次會款無誤。綜上，足徵
    被告於入會之初及標會之際，尚難認有不法所有之意圖及施用詐術之情事；其於
    標會後未能如期繳納所有會款，應係屬民事債務糾紛。公訴人上訴意旨空言稱被
    告係因無法賴債才勉強繳三期會款，尚屬無據。又原審依據卷存相關證據，認被
    告應受無罪之判決，於被告經合法傳喚，無正當理由不到庭之情形下，不待其陳
    述逕行判決，程序上亦無違誤。公訴人仍執前詞，指摘原判決不當，為無理由，
    應予駁回。
六、末查，被告於八十五年十二月十七日，因腦幹出血、高血壓、肺炎、腸胃道出血
    等疾病，送臺南佳里綜合醫院住院，於八十六年一月二十七日尚在加護病房觀察
    治療中，有該醫院診斷證明書附偵查卷可參。至八十六年四月二日出院，當時狀
    況為四肢癱瘓，利用氣切管呼吸，無法言語，與病患溝通只能利用簡單命令，復
    有該醫院八十六年九月二十四日（八六）佳醫字第一六九一號函在卷可憑。嗣於
    八十八年十月一日，仍無法言語行動，經家人送至臺灣省私立心德慈化教養院教
    養迄今，復據被告之兄丙○○指陳甚詳，並有該教養院八十九年一月二十八日出
    具之證明書附卷足稽。是被告經本院合法傳喚，惟因疾病不能到庭，查其有應諭
    知無罪判決之情形，爰不待其到庭逕行判決。
據上論結，應依刑事訴訟法第三百七十三條、第三百六十八條、第三百六十四條、第
二百九十四條第三項，判決如主文。
本案經檢察官謝英民到庭執行職務。
中      華      民      國      八十九      年    三    月    三十一    日
                            臺灣高等法院刑事第五庭
                                審判長法  官  曾  德  水
                                      法  官  趙  功  恆
                                      法  官  林  立  華
右正本證明與原本無異。
不得上訴。
                                      書記官  廖  月  女
中      華      民      國      八十九      年    四    月      五      日


司法院資訊處製作；財團法人民間司法改革基金會備份。
